【裁判字號】    90,交聲,780
【裁判日期】    901113
【裁判案由】    違反道路交通管理處罰條例聲明異議
【裁判全文】
臺灣臺北地方法院交通事件裁定                      九十年度交聲字第七八０號
    異議人即
    受處分人  甲○○
右列受處分人因違反道路交通管理處罰條例案件，對於台北市交通事件裁決所中華民
國九十年五月三十日所為之處分（原處分案號：北市裁三字第駕裁二二－ＡＢＷ０九
三００四號），聲明異議，本院裁定如左：
    主      文
原處分撤銷。
甲○○不罰。
    理      由
一、按法院受理交通事件，準用刑事訴訟法之規定，道路交通管理處罰條例（民國九
    十年一月十七日總統修正公之道路交通管理處罰條例部分條文，其施行日期依同
    條例第九十三條規定須由行政院以命令定之，而行政院係於九十年四月三日以台
    九十交字第０一九三一七號令發布修正後之該條例自九十年六月一日起施行，故
    以下所述及之本條例，如無特別註明，乃係修正生效後之新法，而於敘述上如係
    九十年一月十七日修正，同年六月一日生效施行前之該條例，則會在該條例下加
    註【舊法】以資辨明，惟本件以下所述及之道路交通管理處罰條例第八十九條規
    定並未在該條例於九十年一月十七日公布時，作任何之修正，故本件以下所稱之
    該條例第八十九條，即無區分新舊法之必要，先予敘明）第八十九條前段定有明
    文，是刑事訴訟法第一百五十四條「犯罪事實應依證據認定之，無證據不得推定
    其犯罪事實。」規定及最高法院四十年台上字第第八六號判例所揭示「事實之認
    定，應憑證據，如未能發現相當證據，或證據不足以證明，自不能以推測或擬制
    之方法，為裁判基礎。」之旨，於法院審理行為人違反道路交通管理處罰條例案
    件時，當有其適用。再最高法院七十六年台上字第四九八六號判例「認定犯罪事
    實所憑之證據，雖不以直接證據為限，間接證據亦包括在內，然而無論直接證據
    或間接證據，其為訴訟上之證明，須於通常一般之人均不致有所懷疑，而得確信
    其為真實之程度者，始得據為有罪之認定，倘其證明尚未達到此一程度，而有合
    理之懷疑存在而無從使事實審法院得有罪之確信時，即應由法院為諭知被告無罪
    之判決。」所揭示刑事訴訟法上法院認定事實之最重要原則之一－即認定被告有
    罪，就該有罪事實不能有任何之合理懷疑存在（beyond the reasonable doubt
    ）之原則於法院審理行為人違反道路交通管理處罰條例案件時，當有其適用，易
    言之，法院於審理行為人違反道路交通管理處罰條例案件，當踐行完畢調查證據
    之程序後，為事實之認定時，如就原處分機關所認定之行為人違規之事實仍有合
    理之訴訟上懷疑，而無法百分之百確信行為人確有該當於道路交通管理處罰條例
    各該處罰條文之構成要件事實時，此際即應依訴訟上之待證事實「倘有懷疑，則
    從被告之利益作解釋」（in dubi opro reo）之證據法則，作對受處分人有利之
    認定。
二、本件原處分機關認受處分人即異議人甲○○於九十年一月十日下午七時三十分許
    ，騎乘車號ＡＦＳ－三三六號重型機車，行經台北市○○區○○路、樂利路設有
    燈光號誌管制之交岔路口，竟自樂利路右轉安和路闖紅燈行駛，而為在該路口執
    勤之台北市政府警察局大安分局警備隊員警黃明輝發現，並以受處分人有違反道
    路交通管理處罰條例（舊法）第五十三條規定之行為掣單舉發，而因受處分人拒
    絕簽收員警開立之舉發違反道路交通管理事件通知單，經員警在通知單上載明受
    處分人拒絕簽收之事由後，依違反道路交通管理事件統一裁罰標準及處理細則第
    十一條第一項第一款規定，視為受處分人已經收受該通知單，員警並向受處分人
    告知應到案處所及應到案日期，嗣受處分人未依限自行到案，原處分機關乃依道
    路交通管理處罰條例第五十三條、第六十三條第一項第三款規定（均舊法）及違
    反道路交通管理事件統一裁罰標準及處理細則第四十四條第一項規定於九十年五
    月三十日逕行裁處異議人罰鍰三千六百元並予記違規點數三點。
三、訊據受處分人固不否認有於前述時地騎乘前述車號機車為警攔停之事實，惟堅決
    否認有任何違反道路交通管理處罰條例規定之行為，辯稱：我沒有闖紅燈，我是
    綠燈右轉靠邊停了一下，跟後座的朋友陳基惠在討論要去哪裡吃飯，再起動時，
    警察就把我們攔下來等語，經查：
    本件舉發員警黃明輝固於本院九十年九月五日調查時到庭供稱其於前述時間係在
    執行路檢勤務，係看到受處分人由樂利路紅燈右轉安和路，惟黃明輝於本院前開
    期日調查時亦供稱受處分人為其開單舉發時，後座確實有坐一個人，並有看到後
    座之人與受處分人在講話（當日訊問筆錄參照），嗣本院於九十年十月八日調查
    時，即將受處分人為警舉發時坐於其所騎乘機車後坐之陳基惠傳喚到案，並將其
    與受處分人隔離訊問，經此隔離訊問之結果，發現陳基惠與受處分人二人對於
    其二人係在前開路口停下來講話，討論要到那裡吃飯，當時已經依綠燈完成右轉
    動作，等討論完再起步時就被警察攔下及其二人停車之地方前方停有一部汽車
    ，擋住警察之視線，所以警察才會誤認其闖紅燈等事項之供述彼此均相符合（當
    日訊問筆錄參照），則由證人陳基惠上開供述以觀，本件因為在受處分人已依綠
    燈完成右轉動作後停車地點之前方另停有一部汽車，可能會擋住開單員警之視線
    ，證人陳基惠與受處分人講話討論完起步後隨即為員警攔停，於本件訴訟上自有
    員警因其視線為他部汽車擋住致誤認受處分人闖紅燈行駛之訴訟上合理懷疑，依
    前揭訴訟上之待證事實「倘有懷疑，則從被告之利益作解釋」（in dubi opro
    reo）之證據法則，自應作對受處分人有利之認定，認其所為上開辯解為屬可採
    。
四、綜上所述，原處分機關所認定受處分人有前開違反道路交通管理處罰條例之違規
    事實，尚與事實不符，原處分機關不察，遽對受處分人為前開裁決，即難認為允
    當，應認受處分人之異議為有理由，自應由本院將原處分撤銷，改諭知受處分人
    不罰，以資適法。
據上論斷，應依道路交通案件處理辦法第二十條前段，裁定如主文。
中      華      民      國    九十      年     十一     月     十三     日
                                      臺灣臺北地方法院交通法庭
                                          法  官  葉  建  廷
右正本證明與原本無異。
如不服本裁定，應於裁定送達後五日內向本院提出抗告狀。
                                          書記官  許  婉  如
中      華      民      國    九十      年     十一     月     十三     日


司法院資訊處製作；財團法人民間司法改革基金會備份。
